【裁判字號】    97,交聲,366
【裁判日期】    971030
【裁判案由】    聲明異議
【裁判全文】
臺灣嘉義地方法院交通事件裁定         97年度交聲字第366號
原處分機關  交通部公路總局嘉義區監理所
被      告  乙○○
上列異議人即受處分人因違反道路交通管理處罰條例案件，對於
原處分機關即交通部公路總局嘉義區監理所中華民國97年8月25日
所為之處分（嘉監裁字第裁70-L00000000號），聲明異議，本院
裁定如下：
    主  文
異議駁回。
    理  由
一、原處分意旨略以：異議人即受處分人（下稱異議人）乙○○
    於民國97年7月14日晚上10時46分許，騎乘車牌號碼RT8－560
    號輕型機車，在嘉義市○○路與遠東街口，經嘉義市警察局
    第一分局北興派出所警員朱丕文掣開嘉市警交字第L0000000
    0號舉發違反道路交通管理事件通知單（下稱舉發通知單）
    ，舉發「闖紅燈（友愛路南向北）」及「未戴安全帽」之違
    規，指定應到案日期為97年7月29日前，並由異議人當場簽
    收，異議人於97年7月29日提出陳述意見，經函詢舉發機關
    ，認前揭違規屬實，於97年8月25日，依道路交通管理處罰
    條例第53條第1項之「駕車行經有燈光號誌管制之交岔路口
    闖紅燈」、同條例第31條第6項之「機器腳踏車駕駛人未依
    規定戴安全帽」規定，各裁處異議人新臺幣（下同）1,800
    元、500元罰鍰，並依同條例第63條第1項第3款，就上開同
    條例第53條第1項之違規部分，記違規點數3點，異議人對「
    闖紅燈」之違規裁決聲明不服，然此部分裁決並無違誤等語
    。
二、聲明異議意旨則略以：確實於上揭時間，未戴安全帽，騎乘
    前開輕型機車，為警攔查，然係在嘉義市○○路與興通路口
    遭警攔下，且未闖紅燈，又不識字，不知前揭舉發通知單所
    載，聽從警察之令簽名，警方應提出證據證明其確有闖紅燈
    等情，既無證據，則舉發闖紅燈之違規顯屬有誤，爰於法定
    期間內聲明異議，請求撤銷原處分云云。
三、按汽車駕駛人，行經有燈光號誌管制之交岔路口闖紅燈者，
    處1,800元以上5,400元以下罰鍰；汽車駕駛人有同條例第53
    條情形者，除依原條例處罰外，並記違規點數3點，此觀道路
    交通管理處罰條例第53條第1項、第63條第1項第3款之規定甚
    明。
四、經查：
(一)異議人於前揭時、地，未戴安全帽，騎乘車牌號碼RT8-560號
    輕型機車，在嘉義市○○路與遠東街口，有「駕車行經有燈
    光號誌管制之交岔路口闖紅燈」、「機器腳踏車駕駛人未依
    規定戴安全帽」等違規情事，經執勤員警當場攔停，並掣開
    嘉市警交字第L00000000號舉發通知單，異議人並在舉發通
    知單上簽名，此有舉發通知單1份附卷可按（見原處分機關
    函送之處理聲明異議案件卷宗，下稱處理聲明異議卷宗，第
    1頁），異議人亦坦承確騎乘該輕型機車，未戴安全帽為警
    攔查，並在舉發通知單上簽名等情（見本院卷第16至17頁）
    ，然否認有闖紅燈情事，惟證人即原舉發違規之員警朱丕文
    到庭具結證稱：當日在友愛路與德安路口巡邏，停在德安路
    西向東方向，當時德安路之號誌轉為綠燈已有5至10秒之時
    間，友愛路號誌則為紅燈，親見異議人未戴安全帽，騎乘機
    車，未停止在停等線處，仍由友愛路南向北方向通過德安路
    ，即已闖紅燈，遂繞至友愛路，過遠東街後，在興通路前之
    檳榔攤前將異議人攔停，另該處並無遮蔽視線之情形，清楚
    看到異議人闖紅燈，且因德安路與遠東街之燈號係同步變換
    ，異議人騎乘機車闖越友愛路與德安路及遠東街2個路口之
    紅燈等語（見本院卷第9至10頁），亦有地圖1紙在卷可按（
    見本院卷第19頁），本院審之證人係員警，執行交通勤務時
    ，對路口車輛動態之觀察程度本較一般人更為專注，輔以當
    時係夜間，氣候良好、視線無礙，亦應無誤看或誤為判斷之
    情事。況證人與異議人毫無相識，衡情亦無設詞攀誣或虛構
    違規事實以陷害異議人之理，再者，警員執行公務本身受行
    政懲處責任之監督，到庭作證亦經具結，更以刑罰擔保其證
    詞之真實性，殊無甘冒行政懲處及刑法偽證罪責任，而刻意
    誣指異議人有前揭交通違規之必要。此外，於本件卷存證據
    資料內亦無任何積極證據足以證明警員上開證述係屬虛偽，
    亦未有足以令人顯信其證述為不可採之品行證據或前科證據
    存在，其所為證述應屬非虛。
(二)至於異議人執以嘉義市警察局第一分局97年8月4日嘉市警一
    交字第0970032557號函所記載違規時間係「97年7月10日14時
    27分」及攔停地點「在友愛路與遠東街口」均屬有誤等語，
    並有該函文1紙存卷為憑（見處理聲明異議卷宗第5頁），然
    據前揭證人之證述：係在友愛路到達興通路前之檳榔攤將異
    議人攔下，上開警局函文之記載有誤，惟異議人確實騎乘機
    車闖越友愛路與遠東街口之紅燈等語（見本院卷第10頁），
    又聲明異議之標的既為原處分機關之裁決，而非上開警局之
    函文，裁決書之記載並無違誤，縱警局函文記載有所疏漏，
    亦無礙本件之認定，異議人所執上詞，並無從為其有利之認
    定，要屬無疑。
(三)異議人另質疑證人甲○○○○並無法以科學證據證明其闖越
    紅燈之事實云云，惟執行交通勤務之警察，舉發違反道路交
    通管理處罰條例所列之違規事實，本質上即屬行政處分，係
    公務員依法就特定職務之具體事件所為之具公法上效果之單
    方行政行為，基於公務員為公法上行為具有公信力之原則，
    該行政行為當可被推定為真正，即警員本其維護交通秩序、
    安全職責所為之舉發，自應受到合法、正確之推定。又就「
    闖紅燈」之違規事實，係發生在一瞬之間，若要求警方舉發
    「闖紅燈」之違規，均需以照片為證，非但造成執行交通勤
    務之窒礙難行，亦無異架空保障一般民眾行車安全之目的，
    即非必所有違規事件，均需有照片或其他書面資料方足為違
    規之證據，應為瞭然。本件原處分機關裁決異議人騎乘機車
    行經有燈光號誌管制之交岔路口闖紅燈，乃引據舉發通知單
    為證，而舉發本件違規事件之員警朱丕文，就如何查獲並舉
    發之經過，於本院訊問時到庭證述無訛，已如前述，另本件
    上開路口雖設有監視器，但設定之鏡頭係拍攝地面，未及交
    通號誌等情，亦據證人證述無訛（見本院卷第11頁），復有
    證人庭呈之翻拍照片4張存卷可稽（見本院卷第14頁），而
    證人之證言本屬證據方法之一，亦屬異議人違規之適合證明
    ，本院復查無其證詞有何違反常理，不足採信之處，是異議
    人上開所辯，亦難為其有利之認定。本件違規事實，業據證
    人證述甚詳，已臻明確，縱未有錄影或照片等證據為憑，應
    無礙於上揭認定，至為灼然。
五、綜上所述，本件異議人騎乘機車，確有「駕車行經有燈光號
    誌管制之交岔路口闖紅燈」之違規，允無疑義。原處分機關
    依道路交通管理處罰條例第53條第1項及第63條第1項第3款裁
    處受處分人罰鍰1,800元，並記違規點數3點，核無不當，異
    議人聲明異議為無理由，應予駁回。至於異議人對於「未戴
    安全帽」之違規，經原處分機關裁決罰鍰500元乙節，並無爭
    執，未提出聲明異議，本院不予審究，併以敘明。
據上論斷，應依道路交通管理處罰條例第87條第2項，道路交通案
件處理辦法第19條規定，裁定如主文。
中    華    民    國    97    年    10    月    30    日
                  交通法庭法  官  林青怡
上列正本證明與原本無異。
如不服本裁定，應於裁定送達後5日內向本院提出抗告狀（應附
繕本）。
中    華    民    國    97    年    10    月    30    日
                          書記官  李佳惠


司法院資訊處製作；財團法人民間司法改革基金會備份。
